【裁判字號】    98,上訴,1476
【裁判日期】    990129
【裁判案由】    強盜
【裁判全文】
臺灣高等法院高雄分院刑事判決        98年度上訴字第1476號
上  訴  人
即  被  告  丙○○
上  訴  人
即  被  告  丁○○
前列二人共同
指定辯護人  本院公設辯護人  于欣潔
上列上訴人等因強盜案件，不服臺灣高雄地方法院98年度訴字第
473 號中華民國98年9 月2 日第一審判決（起訴案號：臺灣高雄
地方法院檢察署97年度偵字第30482 號），提起上訴，本院判決
如下：
    主  文
原判決撤銷。
丙○○共同犯攜帶兇器強盜罪，累犯，處有期徒刑捌年陸月。又
共同犯攜帶兇器強盜未遂罪，累犯，處有期徒刑肆年陸月。應執
行有期徒刑拾貳年。
丁○○共同犯攜帶兇器強盜罪，累犯，處有期徒刑肆年陸月。又
共同犯攜帶兇器強盜未遂罪，累犯，處有期徒刑貳年。應執行有
期徒刑陸年。
    事  實
一、丙○○前因傷害、竊盜等案件，分經法院判處有期徒刑9 月
    、4 月及裁定定應執行有期徒刑1 年確定，又因傷害案件經
    法院判處有期徒刑8 月確定，合併執行後，於民國96年6 月
    28日縮刑期滿執行完畢。丁○○前因違反毒品危害防制條例
    案件，經法院判處有期徒刑8 月確定，於96年2 月19日執行
    完畢（均構成累犯）。2 人為男女朋友關係，共同意圖為自
    己不法之所有，基於強盜之犯意聯絡：
  (一)於97年8 月9 日某時，丙○○、丁○○穿戴安全帽及口罩，
    由丙○○騎用CL2-807 號機車搭載丁○○，預先購得客觀上
    可為兇器使用之西瓜刀1 把備用，沿徒尋找犯案目標，同日
    15 時30 分許，在高雄縣岡山鎮○○路104 號前，見乙○○
    徒步獨行，乃自後靠近，由丁○○下手拉搶其手提包，因乙○○奮力抵抗，並以手提包反擊，2 人竟變更原先搶奪之犯
    意為強盜之犯意，由丙○○持上開西瓜刀揮砍呂欣緊抓手提
    包之手部，致其受有左前臂切割傷、深層撕裂傷合併左拇指
    外展肌腱及佐伸拇短肌腱斷裂之傷害，以此強暴方法使乙○○陷於不能抗拒，不得不放手而任由其2 人強取而去（手提
    包內有現金3,000 元、手機1 支、證件等物品），得手後，
    將手機出售變現連同上開現金，共同花用一空，證件及皮包
    則予丟棄。
  (二)97年10月10日17時許，2 人亦穿戴安全帽及口罩，由丙○○
    騎用搶得之YML-981 號機車後載丁○○，先購得生魚片刀1
    把備用，沿高雄縣梓官鄉找尋下手對象，嗣見甲○○一人騎
    乘機車且頸部掛有黃金項鏈，即尾隨至同鄉○○村○○街57
    號前，先佯裝問路而將之攔下，旋由丁○○下手搶取甲○○
    之項鏈，此時甲○○雖因重心不穩人車倒地，仍極力反抗，
    並以手壓護項鍊及胸前衣服，丁○○見搶奪無著，乃與丙○○共同變更原先搶奪之犯意為強盜之犯意，丙○○除揚言「
    我要殺妳！」外，並持上開生魚片刀砍擊甲○○，致其受有
    左手伸指肌腱斷裂之傷害，以此強暴脅迫方法，致甲○○陷
    於不能抗拒，適因有人路過，2 人始作罷逃逸，致未得逞。
二、案經高雄縣政府警察局岡山分局報告臺灣高雄地方法院檢察
    署檢察官偵查起訴。
    理  由
壹、證據能力部分
一、按被告以外之人於審判外之陳述，雖不符刑事訴訟法第159
    條之1 至第159 條之4 之規定，然若當事人於審判程序中同
    意作為證據，法院審酌該言詞陳述或書面陳述作成時之情況
    ，認為適當者，亦得為證據；又當事人、代理人或辯護人於
    法院調查證據時，知有刑事訴訟法第159 條第1 項不得為證
    據之情形，而未於言詞辯論終結前聲明異議者，視為有前項
    之同意，同法第159 條之5 定有明文。此立法意旨在於傳聞
    證據未經當事人之反對詰問予以核實，原則上先予排除。惟
    若當事人已放棄反對詰問權，於審判程序中表明同意該等傳
    聞證據可作為證據；或於言詞辯論終結前未聲明異議，基於
    尊重當事人對傳聞證據之處分權，及證據資料愈豐富，愈有
    助於真實發見之理念，且強化言詞辯論主義，使訴訟程序得
    以順暢進行，上開傳聞證據亦均具有證據能力。
二、本件所引用之其他傳聞證據，檢察官、辯護人及被告均知悉
    其屬於傳聞證據，惟均未爭執其證據能力，本院審酌上開證
    據作成時之情況，認以之作為證據亦無不當，依上開說明，
    認均應有證據能力。
貳、實體部分
一、訊據上訴人即被告丙○○、丁○○2 人固均坦承於揭時地，
    持刀共同搶奪被害人乙○○、甲○○等情，惟矢口否認有何
    強盜犯行，辯稱：被害人係不小心碰到刀子而受傷，伊等僅
    係欲行搶奪云云。惟查：
  (一)關於上揭事實一、(一)部分，被告2 人確穿戴安全帽及口罩，
    由丙○○騎用機車搭載丁○○，於97年8 月9 日15時30分許
    許，在高雄縣岡山鎮○○路104 號前，自後由丁○○下手拉
    搶乙○○之手提包，因乙○○奮力抵抗，並以手提包反擊，
    丙○○即持西瓜刀揮砍，致乙○○受有左前臂切割傷、深層
    撕裂傷合併左拇指外展肌腱及佐伸拇短肌腱斷裂之傷害，不
    得不放手而任由其2 人強取而去等情，業據證人即被害人乙○○於本院審理時結證綦詳，核與目擊證人傅運娣於警詢時
    證述被害人被搶經過之情節相符，並有診斷證明書在卷及西
    瓜刀（另案）扣案可佐，事證已臻明確。被告雖均辯稱：僅
    欲搶奪，被害人係不小心碰到刀子而受傷云云，惟觀諸被害
    人乙○○所受之傷勢非輕，甚而至肌腱斷裂，客觀上顯非不
    小心反抗所造成，而係遭被告等有意砍傷所致，被告等所辯
    難於採信。
  (二)關於事實一、(二)部分，被告2 人亦確係穿戴安全帽及口罩，
    仍由丙○○騎用機車搭載丁○○，97年10月10日17時許，因
    見甲○○一人騎乘機車且掛有黃金項鏈，即尾隨至同鄉○○
    村○○街57號前，先佯裝問路而將之攔下，旋由丁○○下手
    搶取甲○○之項鏈，甲○○因之倒地後仍極力反抗，並以手
    壓護項鍊及胸前衣服，丙○○除揚言「我要殺妳！」外，並
    持上開生魚片刀砍擊甲○○，致其受有左手伸指肌腱斷裂之
    傷害，至使不能抗拒，適因有人路過，2 人始作罷逃逸而未
    得逞等情，業據證人即被害人甲○○於本院審理時結證屬實
    ，核與被告丙○○於原審準備程序時供稱：第二部分，我認
    強盜罪等語（審訴字卷第41頁）相符，並有診斷證明書在卷
    及生魚片刀（另案）扣案可佐，事證已臻明確。被告雖均辯
    稱：僅欲搶奪，被害人係不小心碰到刀子而受傷云云，惟觀
    諸被害人甲○○所受之傷勢非輕，甚而至肌腱斷裂，客觀上
    顯非不小心反抗所造成，而係遭被告等有意砍擊所致，被告
    等所辯難於採信；被告2 人復辯稱：被告丙○○並未喊「我
    要殺妳! 」，亦未持刀砍傷被害人云云，惟此情業據證人甲○○於本院審理時指證明確，其既已證述被告等人持刀行搶
    ，若非另有揚言殺害及下手實行乙節，實無必要再為此證述
    之必要，且其被搶之時曾與被告2 人正面抵抗，自可目擊何
    人持刀砍擊各情，證人與被告2 人素無仇隙，應無蓄意誣攀
    之必要，所證應堪信為真實。
  (三)本件被告2 人預購西瓜刀、生魚片刀，騎乘機車自後強取單
    身女子之手提包及項鍊，遇被害人本能反抗，即持刀下手揮
    砍，甚而至肌腱斷裂之傷害，在驚懼無助之下，被告等2 人
    之強暴等行為，客觀上應已至使被害人達到不能抗拒之程度
    無疑。被告2 人所為，係由原先之搶奪之犯意提昇為強盜之
    犯意，應可認定。
  (四)又被告楊慧琳對於上開事實一、(一)(二)部分之強盜犯行，均係
    於有偵查犯罪權限之公務員知悉各該事實前，自首而接受裁
    判；而被告丙○○未被查獲前，承辦員警已有高度懷疑其涉
    入此二件強盜案件，且其查獲之始均未承認，是知道丁○○
    有自白之後他才承認等情，業據證人即員警方景南、陳俊霖
    於原審審理時結證屬實，即檢察官對此亦不爭執，是被告丙○○對事實一、(一)(二)部分之強盜犯行，均非屬自首。
  (五)綜上所述，被告2 人所辯尚難採信，其等確涉有強盜之犯行
    ，事證明確，均應依法論科。
二、
  (一)按所謂兇器，其種類並無限制，凡客觀上足以對人之生命、
    身體、安全構成威脅，具有危險性之兇器均屬之。查被告丙○○、丁○○2 人持以強盜所攜帶之西瓜刀及生魚片刀，既
    能致乙○○、甲○○受有甚而至肌腱斷裂之傷害，顯見係鋒
    利異常，具有高度危險性而足以傷害人之生命、身體，其性
    質自均屬兇器無訛。核被告2 人持刑法第321 條第1 項第3
    款之兇器，殺傷而至使被害人不能抗拒，進而強取財物，就
    事實一、(一)部分所為，係犯刑法第330 條第1 項之攜帶兇器
    強盜罪；就事實一、(二)部分所為，係犯刑法第330 條第2 項
    、第1 項之攜帶兇器強盜未遂罪。公訴人認被告2 人係犯刑
    法第325 條第1 項搶奪罪，因防護贓物等情，進而認被告2
    人係犯刑法第329 條、第330 條第1 項、第2 項之加重準強
    盜罪既遂與未遂罪云云，容有未洽，惟其起訴之基本事實同
    一，本院仍應予以審理，並變更起訴法條。被告2 人先前所
    為之搶奪行為，係強盜行為之一部，不另論罪（最高法院87
    年度台上字第4008號判決意旨參考）。又其等於強盜行為過
    程中，持刀致被害人受有上述傷害，乃施強暴之當然結果，
    不另論傷害罪（最高法院91年度台上字第1441號判決意旨參
    考）。被告2 人對於本案2 件加重強盜犯罪行，均有犯意聯
    絡、行為分擔，均為共同正犯。所犯上開2 罪，犯意各別，
    行為互殊，應分論併罰。
  (二)被告2 人各有如事實欄所示之犯罪科刑紀錄，有臺灣高等法
    院被告前案紀錄表在卷可稽，其等於受刑之執行完畢後，5
    年以內，故意再犯本件有期徒刑以上之罪，均為累犯，均應
    各依刑法第47條第1 項規定加重其刑。又被告2 人於97年10
    月10日強盜被害人甲○○財物部分，雖已著手於加重強盜之
    行為，但並未取得財物，為未遂犯，依刑法第25條第2 項規
    定減輕其刑。又被告丁○○就本案2 件加重強盜犯行，均符
    合自首規定，參諸其犯後坦承大部分犯行，非無悔意，均依
    刑法第62條規定減輕其刑。被告丙○○就97年10月10日所犯
    加重強盜部分，同時有累犯之加重及未遂之減輕事由，依法
    先加後減之。被告丁○○就2 件加重強盜犯行，均同時有累
    犯之加重及自首之減輕事由；就97年10月10日所犯加重強盜
    部分，並尚有未遂之減輕事由，有2 種減輕事由者則依法遞
    減之，並應分別依法先加後減之，
三、
  (一)原審認被告人罪證明確，予以論科，固非無見。惟查(一)就事
    實一、(一)部分，被告2 人均僅承認搶奪，而均未坦認強盜犯
    行；事實一、(二)部分，僅被告丙○○於原審審理中坦認強盜
    犯行。原判決逕認被告2 人均坦承本件2 件加重強盜犯行，
    似與卷證資料不合。(二)被告以何強暴、脅迫等方法，至使被
    害人之意思受到壓抑，而可認達到不能抗拒之程度，係判斷
    強盜罪是否成立與否之前提要件，自應明確記載於判決事實
    內，且於判決理由列載憑以認定之依據，始可謂合。本件原
    判決僅於事實欄內記載「2 人竟共同變更原搶奪之犯意為強
    盜犯意，由丁○○下車毆打乙○○，丙○○再持上開西瓜刀
    對乙○○施以強暴脅迫，並因此割傷乙○○，致乙○○受有
    ... 傷害，始順利搶走乙○○之手提包」「丁○○搶奪不著
    ，與丙○○共同變更原搶奪之犯意為強盜犯意，乃持上開生
    魚片刀對甲○○施以強暴脅迫，並因此割傷甲○○，致甲○○受有左手伸指肌腱斷裂之傷害，適有路人前來，丙○○示
    意丁○○作罷」等語，惟對於被告2 人係以何強暴、脅迫方
    法，至使被害人達到不能抗拒之事實，則付闕如，亦有未洽
    。
  (二)被告2 人仍執前詞，否認加重強盜犯行，指摘原判決不當，
    固無理由，惟原判決既有上揭可議之處，仍屬無可維持，應
    由未院撤銷改判。審酌被告2 人年輕力壯，竟不思正當工作
    以獲取報酬，竟動輒持刀於白天強取他人財物，嚴重影響被
    害人之人身安全及社會秩序，且尚有其他搶奪、竊盜等刑事
    紀錄，素行不良，有台灣高等法院被告前案紀錄表在卷可按
    強盜犯行，實屬非是。惟其等年輕識淺，犯後尚能坦承部分
    犯行，暨被告丙○○涉案程度較重等其他一切情狀，分別量
    處如主文第2 項所示之刑，並分就被告2 人所犯上開2 罪定
    其應執行之刑，以資懲儆。
  (三)末查被告2 人為本案加重強盜所持之西瓜刀及生魚片刀，並
    非於本案中所扣押，且業經原審97年度訴字第1829號判決加
    以沒收，且均非違禁物，無再予諭知沒收之必要；其他安全
    帽、衣物、口罩等物，則難認與其等所犯本件有直接關聯性
    ，亦不予沒收。
四、據上論斷，應依刑事訴訟法第369 條第1 項前段、第364 條
    第300 條、299 條第1 項前段，刑法第28條、第330 條第1
    項、第2 項、第321 條第1 項第3 款、第47條第1 項、第25
    條第2 項、第62條、第51條第5 款，判決如主文。
本案經檢察官劉玲興到庭執行職務。
中    華    民    國    99    年    1     月    29    日
                  刑事第七庭    審判長法  官  莊飛宗
                                      法  官  黃憲文
                                      法  官  陳明富
以上正本證明與原本無異。
如不服本判決應於收受本判決後10日內向本院提出上訴書狀，其
未敘述上訴理由者，並得於提起上訴後10日內向本院補提理由書
狀（均須按他造當事人之人數附繕本）「切勿逕送上級法院」。
中    華    民    國    99    年    1     月    29    日
                                      書記官  劉鴻瑛
附錄本件判決論罪科刑法條：
刑法第328條
（普通強盜罪）
意圖為自己或第三人不法之所有，以強暴、脅迫、藥劑、催眠術
或他法，至使不能抗拒，而取他人之物或使其交付者，為強盜罪
，處5 年以上有期徒刑。
以前項方法得財產上不法之利益或使第三人得之者，亦同。
犯強盜罪因而致人於死者，處死刑、無期徒刑或10年以上有期徒
刑；致重傷者，處無期徒刑或7 年以上有期徒刑。
第1 項及第2 項之未遂犯罰之。
預備犯強盜罪者，處1 年以下有期徒刑、拘役或3 千元以下罰金
。
刑法第330 條
（加重強盜罪）
犯強盜罪而有第321 條第1 項各款情形之一者，處7 年以上有期
徒刑。
前項之未遂犯罰之。

司法院資訊處製作；財團法人民間司法改革基金會備份。
